【裁判字號】    99,易,2928
【裁判日期】    991223
【裁判案由】    公共危險等
【裁判全文】
臺灣板橋地方法院刑事判決              99年度易字第2928號
公  訴  人  臺灣板橋地方法院檢察署檢察官
被      告  陳玉蘭
輔  佐  人  陳彩鳳
上列被告因公共危險等案件，經檢察官提起公訴（99年度偵字第
13449 號），本院依簡式審判程序判決如下：
    主  文
陳玉蘭失火燒燬如附表所示之物，致生公共危險，處拘役貳拾日
，如易科罰金，以新臺幣壹仟元折算壹日。緩刑貳年。
    事  實
一、陳玉蘭於民國99年4 月10日15時許，在其位於臺北縣板橋市
    ○○○路145 號3 樓住處（該屋為其女陳彩鳳向屋主楊東錦
    所承租）之房，擬使用瓦斯爐烹煮食物之際，本應注意檢
    視瓦斯筒、爐具及管線之安全狀況，以避免瓦斯筒內之液化
    石油氣外洩遇火引燃可能造成火災，且依當時情形，並無不
    能注意之情事，竟疏未注意其所使用瓦斯筒內之液化石油氣
    已因管線劣化而外洩並蓄積在瓦斯爐附近之情況下，即貿然
    點燃瓦斯爐，不慎使爐火引燃蓄積在瓦斯爐附近之液化石油
    氣，造成大火，而燒燬如附表所示之物，致生公共危險。幸
    經通報消防人員及時到場撲滅火勢，始未釀成更大災害。
二、案經彭寶雲、張木苗、林秋松、劉育蒼訴由臺北縣政府警察
    局板橋分局報請臺灣板橋地方法院檢察署檢察官偵查起訴。
    本院於準備程序進行中，被告就被訴事實為有罪之陳述，經
    告知被告簡式審判程序之旨，並聽取當事人意見後，裁定進
    行簡式審判程序。
    理  由
一、上揭事實，迭據被告陳玉蘭於警詢、偵訊及本院審理時坦承
    不諱，核與告訴人彭寶雲、張木苖林秋松、劉育蒼及被害人
    楊東錦、蘇恩立、朱春福、香取潤哉、馬康偉於警詢時所述
    情節相合，並有證人石茹瑄於警詢時之證述可參，此外並有
    臺北縣政府消防局火災原因調查鑑定書1 份在卷可證，足認
    被告之自白與事實相符。綜上，本案事證明確，被告犯行堪
    予認定，應依法論科。
二、按刑法第173 條第2 項之失火燒燬現供人使用之住宅或現有
    人所在之處所罪，並不處罰未遂犯，且所謂失火燒燬現供人
    使用之住宅或現有人所在之處所，必須該住宅或處所構成之
    重要部分已燒燬，如僅屋內物件燒燬，房屋本身尚未達喪失
    其效用之程度，即不能依該條項論罪。查本案被告失火之結
    果，僅造成如附表所示之物燒燬，尚未致生該公寓大廈喪失
    效用之程度，僅屬未遂階段，而無成立刑法第173 條第2 項
    犯罪之餘地。是核被告所為，係犯刑法第175 條第3 項之失
    火燒燬住宅等以外之物罪。公訴意旨認被告所犯係刑法第17
    3 條第2 項之失火燒燬現供人使用之住宅或現有人所在之處
    所罪，容有未洽，爰於踐行告知程序後，變更起訴法條。又
    刑法第175 條第3 項之罪列於公共危險罪章，其規範所欲加
    保護之法益為一般之社會公共安全，雖同時侵及個人財產法
    益，惟仍以保護社會公安法益為重，是以被告失火行為結果
    雖造成如附表所示數被害人之財產受侵害，應僅成立一罪。
    爰審酌被告前無任何犯罪科刑紀錄，有臺灣高等法院被告前
    案紀錄表可憑，素行尚佳，且自始至終均坦承犯行，並與被
    害人成立和解或調解，有相關和解書及調解筆錄存卷足參，
    犯罪後之態度良好，兼衡其智識程度、過失之情節、危害公
    共安全之程度等一切情狀，量處如主文所示之刑，並諭知如
    易科罰金之折算標準，以示儆懲。末查，被告年逾七十，未
    曾受有期徒刑以上刑之宣告，其因居家一時失慎，偶罹刑章
    ，惡性輕微，經此教訓，應足知警惕，本院因認對其所宣告
    之刑，以暫不執行為適當，爰併宣告緩刑2 年，以勵自新。
三、公訴意旨另以：被告上揭失火行為，並致使臺北縣板橋市○
    ○○路145 號8 樓住戶蔡桂汶受有吸入性灼傷，因認被告尚
    涉犯刑法第284 條第1 項之過失傷害罪嫌等語。惟按告訴乃
    論之罪，告訴人於第一審辯論終結前得撤回其告訴；又告訴
    經撤回者，應諭知不受理之判決，刑事訴訟法第238 條第1
    項、第303 條第3 款定有明文。查告訴人蔡桂汶申告被告過
    失傷害案件，檢察官提起公訴，認被告此部分係涉犯刑法第
    284 條第1 項前段之過失傷害罪嫌，依同法第287 條之規定
    ，須告訴乃論。茲據告訴人蔡桂汶於第一審辯論終結前，撤
    回對於被告之告訴，有撤回告訴狀1 份可稽，原應為不受理
    之判決，惟檢察官認該部分與上揭論罪科刑部分有想像競合
    犯之裁判上一罪關係，爰不另為不受理之諭知，併此敘明。
據上論斷，應依刑事訴訟法第273 條之1 第1 項、第299 條第1
項前段、第300 條，刑法第175 條第3 項、第41條第1 項前段、
第74條第1 款，刑法施行法第1 條之1 第1 項、第2 項前段，判
決如主文。
本案經檢察官陳旭華到庭執行職務。
中    華    民    國    99    年    12    月    23    日
                  刑事第九庭    法  官  朱  嘉  川
以上正本證明與原本無異。
如不服本判決應於收受送達後10日內向本院提出上訴書狀，並應
敘述具體理由；其未敘述上訴理由者，應於上訴期間屆滿後20日
內向本院補提理由書（均須按他造當事人之人數附繕本）「切勿
逕送上級法院」。
                                書記官  林  伶  芳
中    華    民    國   100    年    1     月    3     日
附錄本案論罪科刑法條全文：
中華民國刑法第175條：
放火燒燬前二條以外之他人所有物，致生公共危險者，處1 年以
上7 年以下有期徒刑。
放火燒燬前二條以外之自己所有物，致生公共危險者，處3 年以
下有期徒刑。
失火燒燬前二條以外之物，致生公共危險者，處拘役或3 百元以
下罰金。
附表：
┌──┬──────────────────┬───────┐
│編號│ 品                 名              │所    有    人│
├──┼──────────────────┼───────┤
│ 一 │臺北縣板橋市○○○路145號3 樓之窗戶 │楊東錦        │
│    │、木製隔間牆與物品                  │              │
├──┼──────────────────┼───────┤
│ 二 │上址4 樓之1 大門、門窗及屋內牆壁    │彭寶雲        │
├──┼──────────────────┼───────┤
│ 三 │上址1 樓前門遮雨棚及後陽台遮雨棚    │朱春福        │
├──┼──────────────────┼───────┤
│ 四 │上址2 樓之傢俱、地板、牆壁、天花板、│張木苗        │
│    │大門、陽台門窗、冷氣                │              │
├──┼──────────────────┼───────┤
│ 五 │上址8 樓之屋內傢俱、衣物及牆壁      │林秋松        │
├──┼──────────────────┼───────┤
│ 六 │上址4 樓及6 樓之1 門窗及屋內牆壁    │劉育蒼        │
├──┼──────────────────┼───────┤
│ 七 │上址10樓之屋內牆壁                  │馬康偉        │
├──┼──────────────────┼───────┤
│ 八 │上址公寓大廈之公共設施設分（電梯、樓│公寓大廈全體區│
│    │梯、水電管線、牆壁等）              │分所有權人    │
└──┴──────────────────┴───────┘

司法院資訊處製作；財團法人民間司法改革基金會備份。
